【裁判字號】    96,交聲,854
【裁判日期】    970310
【裁判案由】    違反道路交通管理處罰條例聲明異議
【裁判全文】
臺灣桃園地方法院交通事件裁定         96年度交聲字第854號
原處分機關  交通部公路總局新竹區監理所中壢監理站
異  議  人  乙○○
上列受處分人因違反道路交通管理處罰條例案件，對於交通部公
路總局新竹區監理所桃園監理站民國96年11月21日，以壢監裁字
第裁53－DB0000000 號裁決書所為之處分，聲明異議，本院裁定
如下：
    主      文
異議駁回。
    理      由
一、原處分意旨略以：異議人即受處分人乙○○於民國96年11月
    7 日凌晨0 時12分許，在桃園縣中壢市○○路41巷24號前，
    為警查獲酒後駕駛車牌號碼LS－3181號自用小客車，為桃園
    縣政府警察局中壢分局興國派出所舉發異議人「酒後駕車（
    飲酒結束4 小時，經酒測呼氣測試為每公升0.30毫克，顯不
    能安全駕駛」，並填製桃警局交字第DB0000000 號舉發違反
    道路交通管理事件通知單移送交通部公路總局新竹區監理所
    中壢監理站（以下簡稱原處分機關）處理，嗣經原處分機關
    於96年11月21日依道路交通管理處罰條例第35條第3 項前段
    、第67條第2 項前段之規定，以壢監裁字第裁53－DB000000
    0 號違反道路交通管理事件裁決書，認定異議人「駕駛執照
    吊扣期間駕駛汽車，且酒精濃度超過規定標準」，裁處異議
    人罰鍰新台幣（下同）6 萬元，並吊銷駕駛執照，3 年內禁
    考之處分在案，合先敘明。
二、聲明異議意旨略以：異議人於96年11月6 日晚上前往桃園縣
    中壢市○○路附近友人住處聊天喝酒，正值要返家之際，因
    不勝酒力而於停車處所（即桃園縣中壢市○○路24號前）之
    停放車內稍作休息，正在休息之際，突聞巨大聲響，異議人
    之自用小客車為甲○○所撞擊，自用小客車因而受有前保險
    桿、左葉子板、左後照鏡等損害，然員警到場處理後，僅因
    發現異議人身上有酒味，並未對肇事原因為詳查，即認定異
    議人飲酒後駕駛車輛，原處分機關之裁罰顯然不當，爰具狀
    聲明異議云云。
三、按汽車駕駛人，駕駛汽車經測試檢定酒精濃度超過規定標準
    者，處1 萬5 千元以上6 萬元以下罰鍰，並當場移置保管其
    車輛及吊扣其駕駛執照1 年；汽車駕駛人經依第1 項規定吊
    扣駕駛執照，並於吊扣期間再有第1 項情形者，處新臺幣6
    萬元罰鍰，並當場移置保管該汽車及吊銷其駕駛執照，道路
    交通管理處罰條例第35條第1 項前段、第3 項前段就此分別
    定有明文。又按汽車駕駛人曾依道路交通管理處罰條例第35
    條第3 項前段之規定吊銷駕駛執照者，3 年內不得考領駕駛
    執照，道路交通管理處罰條例第67條第2 項前段就此亦有明
    文。再依道路交通安全規則第114 條第2 款之規定，汽車駕
    駛人飲用酒類或其他類似物後其吐氣所含酒精濃度超過每公
    升0.25毫克或血液中酒精濃度超過百分之0.05以上者，不得
    駕車。末按，交通警員製單舉發違反道路交通管理處罰條例
    所列之違規事實，本質上為行政處分，係公務員基於職務上
    權力，依法就特定之具體事件所為具公法上效果之單方行政
    行為，基於公務員為公法上行為具有公信力之原則，該行政
    處分當可被推定為真正，其據以依法處分之事實認定亦為正
    確無誤，本此公信原則，乃立法者賦予行政機關制定違反道
    路交通事件統一裁罰標準及處理細則，使執勤警員得當機處
    分（如該細則第23條）以維護交通秩序、安全之行政目的，
    反之，若謂公務員一切行政行為均需預留證據以證其實，則
    國家行政勢必窒礙難行，據此，刑事訴訟法就犯罪證據有關
    之規定中，與屬行政秩序罰之交通違規裁罰本旨不合之部分
    ，自不在準用之列。是若無證據足資證明執勤員警之舉發有
    誤或有捏造事實違法取締之情事，則執勤警員本其維護交通
    秩序、安全職責所為之舉發，自應受到合法、正確之推定。
四、經查：
  (一)本件異議人於96年11月7 日凌晨0 時12分許，因與甲○○發
    生交通事故，經警到場處理並對異議人進行呼氣酒精濃度測
    試，測得異議人呼氣酒精濃度達每公升0.30毫克，嗣經原處
    分機關檢視公路監理系統，異議人之汽車駕駛執照前因違反
    道路交通管理處罰條例第35條第1 項第1 款之規定，於95年
    11月13日起至96年11月12日遭監理機關吊扣在案，是於案發
    時，異議人所持之駕駛執照業已遭吊扣等情，為異議人所不
    否認，並有舉發違反道路交通管理事件通知單、酒精濃度測
    定單及交通部公路總局新竹區監理所中壢監理站駕駛執照吊
    扣執行單1 份附卷可稽（見本院卷第10頁至第11頁），此部
    分之事實，應認為真正。
  (二)異議人雖辯稱：伊於96年11月6 日晚上前往桃園縣中壢市○
    ○路附近友人住處聊天喝酒，正值要返家之際，因不勝酒力
    而於所駕駛之自用小客車內稍作休息，伊有開大燈，約待了
    半小時後，甲○○所駕駛之自用小貨車為了要閃車，故該自
    用小貨車之尾巴撞及伊的自用小客車左前方保險桿附近，而
    使自用小客車受有前保險桿、左葉子板、左後照鏡等損害，
    然員警到場處理後，僅因發現伊身上有酒味，並未對肇事原
    因為詳查，即認定伊飲酒後駕駛車輛云云。惟據證人甲○○
    於本院審理時證述：96年11月7 日凌晨伊有駕駛自用小貨車
    經過桃園縣中壢市○○路24號前，異議人所駕駛之車輛是停
    在路邊，伊當天路過該處時，要跟對向的自用小客車會車，
    會車之際，伊所駕駛之自用小貨車已經通過了異議人所駕駛
    自用小客車約4 分之3 位置處，就發生碰撞，伊聽到碰撞聲
    後就下車，伊下車後走到異議人所駕駛車輛的前方，發現異
    議人所駕駛之車輛已經移動，異議人已經將車子回正，也有
    開大燈、發動引擎，伊車子的右後輪撞到異議人車子的左邊
    後照鏡、葉子板、保險桿，伊下車後，是異議人的朋友過來
    跟伊說的，異議人的朋友當時在異議人所駕駛車輛的前方準
    備要走過來，異議人之友人叫伊賠償金錢即可，因為伊有全
    額保險，所以通知警察過來處理，伊不知道該處的地址，還
    是異議人之友人跟警察講的，警察到場時有問異議人2 次，
    第1 次異議人向警察表示他剛上車、剛繫上安全帶，後來警
    察又向異議人確認有無駕駛車輛，如果車子有移動就是有駕
    駛，異議人就表示有，所以警察才問伊與異議人有無喝酒，
    異議人向警察表示沒有喝酒，警察在現場只是問伊與異議人
    有無喝酒，然後警察就在現場作測量，之後伊與異議人就到
    派出所製作筆錄，在派出所裡警察又問伊與異議人有無喝酒
    ，伊與異議人都說沒有喝酒，警察就把酒測機器拿出來，請
    異議人先作酒測，異議人的酒測數值是0.30，警察就向異議
    人表示其犯了公共危險罪，伊就向警察求情，希望警察原諒
    異議人，後來警察表示有2 種解決方式，第1 種就是移送法
    院、扣車，第2 種就是純粹酒駕被臨檢、沒有肇事，異議人
    就選擇純粹酒駕、沒有肇事，所以伊與異議人當時在派出所
    並未製作筆錄，只有警察開立罰單，本案在警察局有寫和解
    書，寫完後警察就表示沒有伊的事情了，伊就回家等語（見
    本院卷第29頁至第32頁），本院審酌證人甲○○上開證詞具
    體明確，且就相關細節均能清楚描述，而證人甲○○與異議
    人素不相識，渠等所發生之交通事故業已和解，並無怨隙，
    復經具結以擔保其證詞之真實性及憑信性，證人甲○○之證
    詞應與事實相合，堪予採信。異議人雖辯稱當日已在車內睡
    覺30分鐘云云，惟異議人若於休憩中突遭他人撞擊，卻可隨
    即將其所駕駛之車輛回正，顯不合常情，甚且，異議人若已
    先行從友人住處返回車上休憩，然發生車禍之時，異議人之
    友人亦在現場，並隨即走向前要求證人甲○○賠償，顯與異
    議人所供述之情節相異；另本件若真係如異議人所述，其僅
    在路邊停車處休憩，卻遭甲○○所駕駛之自用小貨車撞擊，
    而異議人所有之車輛受損嚴重，卻未要求證人甲○○賠償，
    此亦有車禍現場照片、和解書1 份附卷可稽（見本院卷第42
    頁至第47頁），亦顯有違常情。是本件應係異議人飲酒後，
    駕駛車輛起步中，與證人甲○○所駕駛之自用小貨車發生事
    故，是異議人上開所辯，顯與事實不合，不足採信。
五、綜上所述，異議人於因酒駕吊扣駕駛執照期間仍酒後駕車為
    警查獲，經警為酒精濃度測試超過標準之交通違規行為，事
    證明確，原處分機關依道路交通管理處罰條例第35條第3 項
    前段裁處受處分人罰鍰6 萬元，並依法吊銷其駕駛執照，且
    依同條例第67條第2 項前項規定裁處異議人3 年內禁止考領
    汽車駕駛執照之處分，並無違法不當之處，異議人猶執前詞
    指摘原裁定不當，非有理由，應予駁回。
六、依道路交通管理處罰條例第87條第2 項、道路交通案件處理
    辦法第19條，裁定如主文。
中    華    民    國    97    年    3     月    10    日
                  交通法庭  法  官  張淑華
以上正本證明與原本無異。
如不服本裁定，應於送達後5 日內，向本院提出抗告狀。
                            書記官  鄭嘉惠
中    華    民    國    97    年    3     月    11    日


司法院資訊處製作；財團法人民間司法改革基金會備份。
